【裁判字號】    97,聲繼,15
【裁判日期】    970908
【裁判案由】    聲明繼承
【裁判全文】
臺灣屏東地方法院民事裁定              97年度聲繼字第15號
聲  明  人  丁○○
代  理  人  甲○○
複代理人    乙○○
上列當事人間聲明繼承遺產事件，本院裁定如下：
    主  文
聲明駁回。
程序費用新台幣壹仟元由聲明人負擔。
    理  由
一、本件聲請意旨略以：被繼承人丙○○（男，民國9 年8 月7
    日出生，身分證統一編號：Ｚ000000000號），原設籍居住在
    屏東縣內埔鄉○○村○○路129 號，於95年8 月16日死亡，
    在臺並無得為繼承之親屬。被繼承人丙○○死亡後在臺灣地
    區留有遺產，現由國軍退除役官兵輔導委員會屏東縣榮民服
    務處保管中。聲明人丁○○為被繼承人之同父異母之胞弟，
    現居住大陸地區廣東省五華縣河東鎮大嵩村，依法對於被繼
    承人丙○○在臺灣地區之遺產有繼承權。爰依臺灣地區與大
    陸地區人民關係條例第66條暨其施行細則第43條規定，於法
    定期間內，檢具被繼承人死亡時之戶籍謄本、親屬系統表、
    親屬關係公證書、大陸地區廣東省梅州市公證處（2008）梅
    市證字第395 號親屬關係公證書、財團法人海峽交流基金會
    （97）核字第018829號證明、委託書、大陸地區廣東省梅州
    市公證處（2008）梅市證字第396 號委託書公證書、財團法
    人海峽交流基金會（97）核字第018830號證明、族譜、內政
    部入出國及移民署97年7 月23日移署資處娟字第0972018212
    0 號函暨所附中華民國臺灣地區（大陸探親出入）境申請書
    、台閩地區人民出境轉往大陸探親登記表、中華人民共和國
    居民身分證影本、常住人口登記卡影本、證明書各1 件，向
    本院聲明繼承之意思表示等情。
二、按在大陸地區製作之文書，經行政院設立或指定之機構或委
    託之民間團體驗證者，固推定為真正；惟依本條例第7 條規
    定推定為真正之文書，其實質上證據力，由法院或主管機關
    認定；則文書內容與待證事實有關，且屬可信者，有實質上
    證據力；惟推定為真正之文書，如有反證事實證明其為不實
    者，不適用推定，此觀臺灣地區與大陸地區人民關係條例第
    7 條及該條例施行細則第8 條規定自明；故經海基會驗證之
    大陸地區公證書，其內容是否真實，法院仍應為實質上之調
    查，不得認係公文書，而逕予採信。
三、次按被繼承人為大陸地區人民者，關於繼承，依該地區之法
    律，但在臺灣地區之遺產，適用臺灣地區之法律，臺灣地區
    與大陸地區人民關係條例第60條定有明文。復按我國民法第
    1147條規定：「繼承，因被繼承人死亡而開始。」；同法第
    1148條前段規定：「繼承人自繼承開始時，除本法另有規定
    外，承受被繼承人財產上之一切權利義務。」；同法第1138
    條規定：「遺產繼承人，除配偶外，依左列順序定之：一、
    直系血親卑親屬。二、父母。三、兄弟姊妹。四、祖父母。
    」，故配偶及兄弟姊妹均為我國法律所定之繼承人，且遺產
    繼承人資格之有無，應以繼承開始時為決定之標準。
四、經查：
  (一)本件聲明人丁○○主張被繼承人丙○○無子女，配偶及父母
    均已亡故，聲明人係被繼承人在大陸地區之胞弟，為合法繼
    承人，固據提出被繼承人死亡時之戶籍謄本、親屬系統表、
    親屬關係公證書、大陸地區廣東省梅州市公證處（2008）梅
    市證字第395 號親屬關係公證書、財團法人海峽交流基金會
    （97）核字第018829號證明、委託書、大陸地區廣東省梅州
    市公證處（2008）梅市證字第396 號委託書公證書、財團法
    人海峽交流基金會（97）核字第018830號證明、族譜、內政
    部入出國及移民署97年7 月23日移署資處娟字第0972018212
    0 號函暨所附中華民國臺灣地區（大陸探親出入）境申請書
    、台閩地區人民出境轉往大陸探親登記表中華人民共和國居
    民身分證影本、常住人口登記卡影本、證明書等文件為證。
  (二)惟查，本院依職權向屏東縣內埔鄉戶政事務所、嘉義市東區
    戶政事務所、行政院退除役官兵輔導委員會屏東縣榮民服務
    處函查被繼承人之親屬關係表等相關資料，查知被繼承人申
    報之親屬僅有母親劉氏、配偶戚氏，且據被繼承人於91年4
    月26日接受該處訪查驗證人訪查時表示，其兄弟均已亡，二
    、三姐已年邁，無法聯絡等情，有屏東縣內埔鄉戶政事務所
    97年7 月2 日屏內戶字第0970001323號、嘉義市東區戶政事
    務所97年7 月17日嘉市東戶資字第0970002815號函所附臺灣
    省嘉義縣市國防共同事業戶設籍名冊及戶籍登記簿、行政院
    退除役官兵輔導委員會屏東縣榮民服務處97年6 月30日屏縣
    處字第0970003308號函暨所附91年4 月26日製作之單身榮民
    親屬關係表在卷可稽，與聲明人所提之族譜、親屬系統表、
    親屬關係公證書、大陸地區廣東省梅州市公證處（2008）梅
    市證字第395 號親屬關係公證書、財團法人海峽交流基金會
    （97）核字第018829號證明親屬關係公證書中被繼承人之父
    親為陳官龍，且尚有同父異母之胞弟即聲明人丁○○之記載
    不符；又本院依職權向內政部入出國及移民署函查被繼承人
    赴大陸探親相關資料影本，其中記載被繼承人於78年3 月17
    日至大陸探親，被探人為其配偶戚氏等情，亦有內政部入出
    國及移民署97年7 月18日移署資處伶字第09711297060 號函
    及所附被繼承人赴大陸探親相關資料影本在卷足憑，足認被
    繼承人生前有關親屬記載資料從未提及尚有一位同父異母之
    弟弟即聲明人甚是；另聲明人與第三人陳秋炎雖具狀陳稱：
    被繼承人曾三度前往大陸地區探親，每次均透過第三人陳秋
    炎喚其前往陳秋炎住處會面，被繼承人並有多次透過郵寄或
    親自將金錢委託陳秋炎交付經濟困難之聲明人之行為等情，
    有聲明人提出之補陳狀可考，惟衡情若被繼承人與聲明人係
    手足至親，並曾多次會面，被繼承人亦曾提供金錢予聲明人
    ，被繼承人應無刻意於訪查驗證人前表示其兄弟均已死亡之
    可能。再者，聲請人所提出上開經公證之委託書、公證書及
    與族譜等文件，經核均非屬血緣關係之證明文件，亦無從遽
    為有利聲明人之認定，是依聲明人所提證據及本院依職權調
    查所得，尚難認聲明人係被繼承人丙○○之胞弟而為法定繼
    承人，從而聲明人本於臺灣地區與大陸地區人民關係條例第
    66 條 之規定，向本院為繼承之表示，洵屬無據，應予駁回
    。
四、依非訟事件法第21條第1 項前段、第23條、第24條第1 項，
    民事訴訟法第78條，裁定如主文。
中    華    民    國    97    年    9     月    8     日
                        家事庭法  官  林美靜
以上正本係照原本作成。
如不服本裁定應於送達後10日內向本院提出抗告狀，並繳納抗告
費新臺幣1,000元。
中    華    民    國    97    年    9     月    10    日
                              書記官  葉祝君


司法院資訊處製作；財團法人民間司法改革基金會備份。
